臺灣桃園地方法院刑事判決　　　　　　　 96年度易字第978號
公　訴　人　臺灣桃園地方法院檢察署檢察官
被　　　告　乙○○
　　　　　　　　　　（
上列被告因竊盜案件，經檢察官提起公訴（九十六年度偵字第一
四五四八號），被告於本院準備程序進行中，就被訴事實為有罪
之陳述，經本院告知簡式審判程序意旨，並聽取公訴人、被告之
意見後，本院合議庭裁定由受命法官獨任依簡式審判程序審理，
並判決如下：
    主  文
乙○○竊盜，累犯，處有期徒刑壹年。
    事  實
一、乙○○前因竊盜案件，經本院於民國九十一年五月三十日，
    以九十年度易字第二三二號判處有期徒刑二年確定；又因竊
    盜案件，經臺灣新竹地方法院於九十一年十二月二十三日，
    以九十一年度易字第七四六號判處有期徒刑二年確定，上開
    二罪接續執行，於九十五年一月十一日假釋出監付保護管束
    ，甫於九十五年七月一日保護管束期滿，未經撤銷假釋，視
    為執行完畢。再因竊盜案件，經本院於九十六年六月二十五
    日，以九十六年度易字第八八二號判處有期徒刑二年六月（
    尚未執行）。詎仍不知悛悔，因缺錢購買毒品，竟意圖為自
    己不法之所有，於九十六年六月二十二日凌晨五時許，在桃
    園縣桃園市○○路陽明公園旁之某便利商店門口，見甲○○
    所有車號HS-4556 號自用小客車（前於九十六年六月二十日
    上午八時許，在桃園縣中壢市○○○路時二號前遭不詳之人
    竊取，刻停在該處），因暫停於該處，鑰匙插於電門之上而
    未熄火，遂認有機可乘，乃發動油門駛去而竊取之。嗣於同
    日晚間八時許，在桃園縣八德市○○路與銀河路口，為警盤
    檢查獲。
二、案經桃園縣警察局大溪分局報告臺灣桃園地方法院檢察署檢
    察官偵查起訴。
    理  由
壹、程序事項：
    被告乙○○所犯係死刑、無期徒刑或最輕本刑為三年以上有
    期徒刑以外之罪，亦非屬高等法院管轄第一審之案件，其於
    準備程序中就被訴事實為有罪之陳述，經本院告知簡式審判
    程序之旨，並聽取公訴人、被告之意見後，經本院合議庭認
    為適宜，乃依刑事訴訟法第二百七十三條之一第一項規定，
    裁定由受命法官獨任進行簡式審判程序，先予敘明。
貳、實體事項：
一、上揭犯罪事實，業據被告於本院審理中供承不諱，核與被害
    人即證人甲○○於警詢中所證述之情節大致相符，並有贓物
    認領保管單、失車紀錄、桃園縣警察局車輛尋獲電腦輸入單
    各一紙在卷可參。綜上所述，足見被告之自白核與事實相符
    ，應可採為論罪科刑之依據。從而，本件事證已臻明確，被
    告犯行洵堪認定，應予依法論科。
二、核被告所為，係犯刑法第三百二十條第一項之普通竊盜罪。
    又被告前因竊盜案件，經本院於九十一年五月三十日，以九
    十年度易字第二三二號判處有期徒刑二年確定；又因竊盜案
    件，經臺灣新竹地方法院於九十一年十二月二十三日，以九
    十一年度易字第七四六號判處有期徒刑二年確定，上開二罪
    接續執行，於九十五年一月十一日假釋出監付保護管束，甫
    於九十五年七月一日保護管束期滿，未經撤銷假釋，視為執
    行完畢，此有臺灣高等法院被告全國前案紀錄表及臺灣桃園
    地方法院檢察署刑案資料查註紀錄表各一份附卷可參，其前
    受有期徒刑之執行完畢，於五年以內故意再犯本件最重本刑
    為有期徒刑以上之罪，為累犯，應依刑法第四十七條第一項
    規定，加重其刑。爰審酌被告屢犯不改，行為誠屬不該，惟
    念其犯後尚能坦承犯行，及其犯罪動機、目的、手段、被害
    人所受之損害，以及其所竊得之車輛已發還被害人等一切情
    狀，量處如主文所示之刑，以資懲儆。
三、至公訴意旨雖又認：僅藉刑之執行實不足以徹底根絕被告惡
    性，而請求依刑法第九十條第一項規定，併予諭知應於刑之
    執行前，令入勞動場所強制工作等語。惟按有犯罪之習慣或
    因遊蕩或懶惰成習而犯罪者，於刑之執行前，令入勞動場所
    ，強制工作。十八歲以上之竊盜犯、贓物犯，有犯罪之習慣
    者，得於刑之執行前，令入勞動場所強制工作，刑法第九十
    條第一項及竊盜犯贓物犯保安處分條例第三條第一項分別定
    有明文。立法上於保安處分中設立強制工作種類之目的，旨
    在對嚴重職業性犯罪及欠缺正確工作觀念或無正常工作因而
    犯罪者，強制其從事勞動，學習一技之長及正確之謀生觀念
    ，使其日後重返社會，能適應社會生活。次按保安處分係對
    受處分人將來之危險性所為之處置，以達教化與治療之目的
    ，為刑罰之補充制度。我國現行刑法採刑罰與保安處分之雙
    軌制，要在維持行為責任之刑罰原則下，為強化其協助行為
    人再社會化之功能，以及改善行為人潛在之危險性格，期能
    達成根治犯罪原因、預防犯罪之特別目的。保安處分之措施
    亦含社會隔離、拘束身體自由之性質，其限制人民之權利，
    實與刑罰同，本諸法治國家保障人權之原理及刑法之保護作
    用，其法律規定之內容，及法院於適用該法條，決定應否將
    具前述危險性格之行為人交付強制工作時，應受比例原則之
    規範，使保安處分之宣告，與行為人所為行為之嚴重性、行
    為人所表現之危險性，及對於行為人未來行為之期待性相當
    （司法院大法官議決釋字第四七一號解釋理由書意旨亦有明
    文）。是對被告是否為強制工作之宣告，應審酌本案及被告
    過去是否有犯罪習慣等情狀，斟酌憲法上比例原則，以其派
    生之適當性原則、必要性原則及狹義比例原則等三位階順序
    之原則為審查標準，始得貫徹現代法治國家保障人身自由之
    基本原則。查本件被告就強制工作之內容可使其習得某些技
    能言，雖尚難謂不適當；惟就必要性原則言，對於人身自由
    之處罰（包括保安處分如強制工作），如有多種手段可供適
    用時，應選擇對其侵害最小及可使其最易於回歸社會營正常
    生活者，而訊據被告於本院審理中陳稱：於竊盜犯罪前非無
    職業，而係從事木工裝潢工作，係因吸食毒品及結交女友而
    致缺錢花用，才會行竊等語（參見本院卷九十六年七月十六
    日簡式審判筆錄第三頁），是被告於本件犯罪之前既有正當
    工作，難認其自以往至今即存有犯罪習慣或因遊蕩及懶惰成
    習而犯罪，不僅與竊盜犯贓物犯保安處分條例第三條第一項
    之規定不符，且尚難認非使其為強制工作外，已無其他方法
    使為處罰及教化，如本院對被告所處長期有期徒刑，其執行
    內容與強制工作內容無異，亦即同樣可達教化及預防之目的
    ；最後，即使通過必要性原則之檢證，尚需考量對被告為強
    制工作之處罰程度與所欲達成目的之間，是否具合理適當之
    比例關係，查被告自八十六年起，雖曾有數次竊盜之紀錄，
    有臺灣高等法院被告全國前案紀錄表及臺灣桃園地方法院檢
    察署刑案資料查註紀錄表各一份在卷可參，惟並非從無間斷
    ，一再竊盜，自難遽謂被告有犯竊盜罪之習慣，以一般預防
    之刑罰即足達制裁及教化之目的，又於本院已定應執行刑之
    一年有期徒刑之上，另宣告強制工作三年，實質上係處以被
    告四年之刑罰，與被告犯行相較，實有違比例原則之虞。綜
    上所述，對本件被告除為有期徒刑之諭知外，如尚為強制工
    作三年之宣告，恐無法通過憲法比例原則之檢驗，是本院認
    對被告尚不宜為強制工作三年之宣告。是公訴意旨此部分請
    求，稍嫌未洽，併此敘明。
四、又被告犯本罪之時點為九十六年六月二十二日凌晨五時許，
    並無中華民國九十六年罪犯減刑條例之適用，附予敘明。
據上論斷，應依刑事訴訟法第二百七十三條之一第一項、第二百
九十九條第一項前段，刑法第三百二十條第一項、第四十七條第
一項，刑法施行法第一條之一第一項、第二項前段，判決如主文
。
本案經檢察官何治蕙到庭執行職務。
中　　華　　民　　國　　96　　年　　7 　　月　　25　　日
                        臺灣桃園地方法院刑事第十庭
                            法  官  林家賢
上正本證明與原本相符。
如不服本判決，應於判決送達後十日內，向本院提出上訴狀（應
附繕本），上訴於臺灣高等法院。
                            書記官  常毓生
中　　華　　民　　國　　96　　年　　7 　　月　　26　　日
附錄本判決論罪科刑法條：
刑法第三百二十條第一項：
意圖為自己或第三人不法之所有，而竊取他人之動產者，為竊盜
罪，處五年以下有期徒刑、拘役或五百元以下罰金。
